【裁判字號】    97,交聲,791
【裁判日期】    971231
【裁判案由】    聲明異議
【裁判全文】
臺灣臺南地方法院交通事件裁定     97年度交聲字第791號
移送機關    交通部公路總局嘉義區監理所臺南監理站
異議人即
受處分人    甲○○
上列受處分人因違反道路交通管理處罰條例案件，對於交通部公
路總局嘉義區監理所台南監理站民國97年7月25日所為之裁決處
分（處分案號：嘉監南字第裁74-1G0000000號），聲明異議，本
院裁定如下：
    主  文
原處分撤銷。
甲○○不罰。
    理  由
一、原處分意旨略以：受處分人即異議人甲○○（下稱異議人）
    ，所有之車牌號碼4425-JF號自用一般小客車，於民國（下
    同）96年7月30日上午9時12分許，在臺中市○○街，因於道
    路收費停車處所停車經催繳不依規定繳費，遭臺中市政府交
    通處製單逕行舉發，嗣交通部公路總局嘉義區監理所臺南監
    理站（下稱移送機關），以其違規事實明確，乃依道路交通
    管理處罰條例第56條第2項之規定，裁處異議人罰鍰新台幣
    （下同）300元。
二、本件聲明異議意旨略以：異議人於93年6月27日已將上揭自
    小客車典當於第八號當舖，並已於94年6月30日因上揭車輛
    違反動產擔保交易法遭法院判刑3月，並易科罰金80,100元
    ；上開違規行為，非異議人所為，為此聲明異議，請求撤銷
    原處分等語。
三、按汽車駕駛人在道路收費停車處所停車，未依規定繳費，主
    管機關應書面通知駕駛人於七日內補繳，並收取必要之工本
    費用，逾期再不繳納，處新臺幣三百元罰鍰；道路交通管理
    處罰條例第56條第2項定有明文。
四、經查：異議人於舉發單所載之上述違規時間，固係車牌號碼
    4425 -JF號自用一般小客車登記之車主，有汽車車籍查詢1
    份在卷可參，惟異議人於93年6月29日即將該車典當予第八
    號當舖，嗣典當到期無法取贖或辦理付息延期遭當鋪流當，
    該車於93年10月6日轉賣給第三人威成汽車有限公司，業據
    證人即第八號當舖負責人王美芳於本院調查時結證在卷，並
    有本院公務電話紀錄及證人王美芳96年7月30 日陳報狀各1
    份在卷可參；且上揭車輛係異議人向南山人壽保險股份公司
    設定動產抵押，因異議人擅自將該車典當予第八號當舖，經
    南山人壽保險股份公司提出告訴，檢察官偵查後認其典當侵
    害南山人壽保險股份公司債權屬實，乃向本院聲請簡易判決
    處刑，嗣本院以94年度簡字第1280號刑事簡易判決判處異議
    人有期徒刑三月確定乙節，亦有上揭判決及異議人之台灣高
    等法院被告前案紀錄表各1份在卷可佐；再參以當舖業之滿
    當期限，不得少於三個月，少於三個月者，概以三個月計之
    ；滿期後五日內仍得取贖或付清利息順延質當；屆期不取贖
    或順延質當者，質當物所有權移轉於當舖業，為當舖業法第
    21條所明文。是依上開規定，該自小客車於93 年間因異議
    人未於滿當期間內向第三人第八號當舖取贖或付清利息順延
    質當，由收當之第八號當舖取得所有權，事後第八號當舖於
    93年10月6日將之轉賣第三人並交付之，雖未至公路監理機
    關辦理車輛過戶登記，仍不影響該自小客車所有權移轉之法
    律效果，有本院96年11月30日96年度交聲字第223號確定裁
    定1 份附卷可參。因此，該車既於93年10月6日因買賣由第
    八號當舖將所有權移轉第三人並交付之，異議人陳稱於本件
    違規時間即96年7月30日上午9時12分僅為車籍資料登記之車
    主，並無於上述違規時間，駕駛上揭車輛之可能一節，堪予
    認定。
五、綜上所述可知，異議人於上述違規時間，既非上揭違規車輛
    之實際所有人，且對上揭違規車輛已無任何管領能力亦無管
    領之事實，自無於上述違規時間，駕駛該車輛之可能。因此
    ，移送機關猶以該車輛車籍登記情形，對異議人為前開裁罰
    ，容有未洽，是異議人執此指摘原裁決處分不當，經核尚屬
    有理，自應由本院將原處分撤銷，另為異議人不罰之諭知，
    以資適法。
六、至於異議人雖未於本件舉發通知單所載應到案日期前，依道
    路交通管理處罰條例第87條第1項之規定辦理，固有移送機
    關97年8月21日嘉監南字第0970119240號函1份附卷可參，惟
    依道路交通管理處罰條例第85條第1項規定之文義，受處分
    人「逾期未依規定辦理」之效果，係處罰機關「仍依本條例
    各該違反條款規定處罰」，並未指發生失權之效果。且觀諸
    上開規定修正之立法理由，亦未表示逾期未告知即生失權效
    果。況若舉發通知單送達受處分人時，已逾通知單所定之到
    案期日，則因未符合道路交通管理處罰條例第85條第1項規
    定，即未生失權之效果。如此一來，將使有無失權之效果取
    決於舉發通知單送達之遲速，如送達在到案期日前者，即生
    失權效果；送達在到案期日後者，即不生失權效果，顯失公
    平（尤其若舉發通知單送達受處分人時，恰係通知單所定到
    案期日之同日或前一日，將使受處分人因無法及時告知應歸
    責他人之狀況，而承受失權之不公平結果），況剝奪受處分
    人得舉證免罰之權利，應有法律明文始能為之，台灣高等法
    院暨所屬法院97年法律座談會之研討結果亦同此見解，因此
    ，自不得因異議人於應到案日期後，以違規行為應歸責他人
    為由，檢附相關證據及應歸責人相關證明文件，向法院聲明
    異議，法院應以其未於應到案日期前，依上開規定檢附相關
    證據及應歸責人相關證明文件，向處罰機關告知應歸責人，
    已失實質異議之權利，而駁回其異議之聲明，附此敘明。
七、據上論斷，依道路交通管理處罰條例第87條第2項、道路交
    通案件處理辦法第20條前段，裁定如主文。
中    華    民    國    97    年    12    月    31    日
                      交通法庭  法  官  陳淑勤
以上正本證明與原本無異。
如不服本裁定應於送達後5日內向本院提出抗告狀。
                                書記官  謝國欽
中    華    民    國    97    年    12    月    31    日


司法院資訊處製作；財團法人民間司法改革基金會備份。
